【裁判字號】    97,簡,28
【裁判日期】    970526
【裁判案由】    勞動基準法
【裁判全文】
臺中高等行政法院判決
                                     97年度簡字第00028號
原      告  全狀元資訊股份有限公司
代  表  人  甲○○
輔  佐  人  丙○○
被      告  臺中市政府
代  表  人  乙○○
訴訟代理人  丁○○
上列當事人間因勞動基準法事件，原告不服行政院勞工委員會中
華民國97年1月10日勞訴字第0960027748號訴願決定，提起行政
訴訟，本院判決如下︰
    主  文
原告之訴駁回。
訴訟費用由原告負擔。
    事  實
緣原告未依規定給付勞工陳韻竹、吳蕙如、邱孟俞等3人民國（
下同）96年3月份薪資，違反勞動基準法第22條第2項規定，案經
被告實施勞動條件檢查屬實，依同法第79條第1項規定，於96年9
月26日以府勞資字第0960213996號行政處分書處原告新台幣（下
同）9千元。原告不服提起訴願，遭決定駁回，遂提起本件行政
訴訟。茲將兩造訴辯意旨陳述於下：
一、原告起訴意旨略以：
    (一)原告自始皆未稱不給付薪資，原告係待陳韻竹、吳蕙如及
      邱孟俞等3人將96年3月份學生人員清單及公司領用物品交
      付清楚便給付薪資，何來不給付薪資而裁罰處分之道理。
      陳韻竹、吳蕙如及邱孟俞等3人之薪資係按學生人數計薪
      ，陳等3人不給人數之明細，公司如何給付薪資，原告更
      擔心3人未給付資料影響公司對相關班所請款，因而去電
      、去文告知並請求準時給付，有相關證明可證。原告雖然
      與陳韻竹、吳蕙如及邱孟俞等3人有訴訟及違約之爭議，
      誠屬後起事端與前開事實分屬2件事情，試問每月按人數
      計算薪資之給付，未有人數如何給付薪資？原告在96年4
      月25日紙字第960425001號所提，邱孟俞96年3月薪資計20
      ,280元仍事後發生之事，是原告向上課班所徵詢之後，得
      到之大約金額，非3人在96年3月初提供人數及金額給原告
      ，陳等3人後來與原告在訴訟之資料亦有出入，誠屬事實
      。原告非不給付薪資，實無法給付，事有前後，不可倒果
      為因。
    (二)原告教學人員一進公司即有內部規定告知：1.每月1日前
      繳交上月人數統計表，以核定當月薪資，因為每月上課學
      生人數，每月不同。不知人數無法核定當月薪資，教學人
      員薪資是按上課人數乘單堂次費用，合計總額，非一般工
      作人員，按固定薪資。2.遲交報表者，20號發薪。
    (三)但陳韻竹等3人，96年4月1日起，陸續曠課並有違約情形
      ，而原告自始至終亦不曾表示不給付薪資，但目前因有民
      事訴訟在台中地方法院進行（案號96年度勞訴字第65號）
      ，所以原告主張薪資與違約金抵銷。
    (四)被告所提不給付薪資理由與本件事實不符，亦與一般補習
      班教師按學生人數計薪方式不符，因為如只有上月學生人
      數名冊，實無法核定當月薪資。請求判決將訴願決定及原
      處分均撤銷等語。
二、被告答辯意旨略謂：
    (一)「為規定勞動條件最低標準，保障勞工權益，加強勞雇關
      係，促進社會與經濟發展，特制定本法；本法未規定者，
      適用其他法律之規定。雇主與勞工所訂勞動條件，不得低
      於本法所定之最低標準。」、「工資應全額直接給付勞工
      。」、「工資之給付，除當事人有特別約定或按月預付者
      外，每月至少定期發給二次‧‧‧」、「有下列行為之一
      者，處2千元以上2萬元以下罰鍰：一、違反第7條‧‧‧
      第22條、第23條‧‧‧規定者。」分別為勞動基準法第1
      條、第22條第2項、第23條及第79條第1項所明定。
    (二)本件原告訴訟理由略謂：「原告自始皆未稱不給付薪資。
      」、「陳韻竹、吳蕙如、邱孟俞等3位是按學生人數計薪
      ，陳等3人不給學生人數的明細，公司如何給付‧‧‧」
      等語。
    (三)卷查原告以96年4月25日紙字第9604250001號函稱：「二
      、陳韻竹等3人薪資發放採按每人次60元計，於次月10日
      發放，屬於派遣至各補習班上課之作文教師。‧‧‧四、
      陳韻竹等3人，於96年3月下旬開始公司已連絡不到人，並
      曾發函要求繳回當月所需報表，如未繳回，按公司規定延
      遲發給。3人收函之後，置之不理，並突然停止上課，本
      公司將提出法律訴訟，求償損失。」原告於96年9月17日
      陳述意見時亦為相同之陳述，惟工資應全額直接給付勞工
      乃勞動基準法訂有明文，勞工陳韻竹等3人於96年3月間既
      有為原告提供勞務之事實，原告自應負有給付工資作為報
      酬之義務。且按勞動基準法第23條第2項：「雇主應置備
      勞工工資清冊，將發放工資、工資計算項目、工資總額等
      事項記入。」及同法第30條第5項：「雇主應置備勞工簽
      到簿或出勤卡，逐日記載勞工出勤情形。此項簿卡應保存
      一年。」規定，置備工資清冊及記載管理勞工出勤狀況，
      均係雇主之責任，勞工既有向各上課班所提供勞務之事實
      ，非以勞工未繳交相關明確報表而可卸責，且原告既可向
      各班所電話詢問上課人數，更非謂未能得知陳韻竹等3人
      之薪資計算明細。本案經被告以96年7月3日府勞資字第09
      60144978號函及96年7月17日府勞資字第0960157597號函
      請原告提供給付勞工陳韻竹等3人96年3月份薪資之資料，
      惟均未提出給付證明，原告有違反勞動基準法第22條第2
      項工資應全額直接給付勞工規定之事實洵堪認定。
    (四)綜上論結，原告未依規定給付勞工陳韻竹等3人薪資之事
      實至為明確，所訴顯無理由，被告據以科處罰鍰，並無違
      誤，請駁回原告之訴等語。
    理  由
一、按「為規定勞動條件最低標準，保障勞工權益，加強勞雇關
    係，促進社會與經濟發展，特制定本法；本法未規定者，適
    用其他法律之規定。雇主與勞工所訂勞動條件，不得低於本
    法所定之最低標準。」、「工資應全額直接給付勞工。但法
    令另有規定或勞雇雙方另有約定者，不在此限。」、「工資
    之給付，除當事人有特別約定或按月預付者外，每月至少定
    期發給2次‧‧‧」、「有左列行為之一者，處2千元以上2
    萬元以下罰鍰：一、違反‧‧‧第22條、‧‧‧規定者。‧
    ‧‧」勞動基準法第1條、第22條第2項、第23條第1項及第7
    9條第1項第1款分別定有明文。又「‧‧‧查勞動基準法第2
    2條第2項規定『工資應全額直接給付勞工』，如勞工因違約
    或侵權行為造成雇主損害，在責任歸屬、金額多寡等未確定
    前，其賠償非雇主單方面所能認定而有爭議時，得請求當地
    主管機關協調處理或循司法途徑解決，但不得逕自扣發工資
    。」亦經行政院勞工委員會82年11月16日台82勞動二字第62
    018號函釋有案。上開函釋為主管機關就其職掌公務所為職
    務上解釋，既與上開勞動基準法不相牴觸，自可採用。
二、本件原告未依規定給付勞工陳韻竹、吳蕙如、邱孟俞等3人9
    6年3月份之薪資，經被告實施勞動條件檢查屬實，認原告有
    違反勞動基準法第22條第2項規定，而依同法第79條第1項規
    定，於96年9月26日以府勞資字第0960213996號行政處分書
    處原告9千元，有被告勞工局96年8月6日勞動條件檢查談話
    紀錄、被告96年4月19日府勞資字第0960085257號函、被告9
    6年7月3日府勞資字第0960144978號函、被告96年7月17日府
    勞資字第0960157597號函、被告96年9月12日府勞資字第096
    0199806號函及被告96年9月26日以府勞資字第0960213996號
    行政處分書附卷可稽，揆諸前揭規定及行政院勞工委員會函
    釋意旨，原處分並無違誤。
三、原告起訴主張如事實欄所載，然查：
    (一)工資係勞工提供勞務之對價，故雇主應全額直接給付工資
      予勞工，縱使勞工有違約（諸如未克盡交接離職手續之義
      務）、賠償等事實，但在責任歸屬、範圍大小、金額多寡
      等未確定前，亦不得預先扣發工資作為違約金或賠償費用
      ，僅得循民事程序請求救濟，揆諸上開勞動基準法第22條
      、第26條規定及前揭行政院勞工委員會82年11月16日台82
      勞動二字第62018號函釋自明。準此依勞動基準法第22條
      第2項規定之立法意旨，工資乃勞工提供勞務所得之對價
      報酬，雇主應全額直接給付勞工。雖依民法第334條第1項
      規定，二人互負債務，而其給付種類相同，並均屆清償期
      者，除依債之性質不能抵銷或依當事人之特約不得抵銷者
      外，各得以其債務，與他方之債務，互為抵銷。惟雇主如
      主張勞工對其負有債務，以應給付勞工之工資主張與勞工
      抵銷，自應雙方債權債務明確，並無爭議或其他糾葛，方
      得為之，以符勞動基準法第22條第2項規定之立法意旨（
      最高行政法院96年度裁字第506號裁定要旨參照）。
    (二)本件原告對於未全額給付陳韻竹等3人96年3月份薪資乙節
      並不爭執，其於96年4月25日以紙字第9604250001號函稱
      ：「二、陳韻竹等3人薪資發放採按每人次60元計，於次
      月10日發放，屬於派遣至各補習班上課之作文教師。‧‧
      ‧四、陳韻竹等3人，於96年3月下旬開始公司已連絡不到
      人，並曾發函要求繳回當月所需報表，如未繳回，按公司
      規定延遲發給。3人收函之後，置之不理，並突然停止上
      課（3人並與公司有合約關係），本公司將提出法律訴訟
      ，求償損失。」（見本院卷第38頁反面該函），而原告亦
      向台灣台中地方法院提出損害賠償事件之訴訟（96年度勞
      訴字第65號），尚在審理中並未判決確定，亦經本院調取
      該案卷核閱屬實。另據原告與陳韻竹等人所簽定之聘任合
      約書載以：「‧‧‧第2條：酬金給付方式：正式任用起
      每節鐘點費新台幣每人次陸拾元正，按乙方每月總節數及
      津貼計算所得，由甲方於次月10日1次支付乙方。‧‧‧
      第9條：甲方主要經營項目為對有合作關係之才藝班、幼
      稚園、托兒所提供作文師資，及相關服務措施，倘因乙方
      之故意或過失而有違約之行為，將影響甲方多年信譽及造
      成甲方業務拓展之嚴重困擾，故乙方若有違反本契約之行
      為者，除應支付甲方貳拾陸萬元之懲罰性違約金外，甲方
      並得請求乙方賠償，因此所受之損害。」此亦有該3人之
      聘任合約書影本附卷可稽。勞工陳韻竹等3人於96年3月間
      既有為原告提供勞務之事實，原告自應負有給付工資作為
      報酬之義務，原告有違反勞動基準法第22條全額給付工資
      規定之事實，洵堪認定。至原告與陳韻竹等3人間若有上
      開爭議，亦屬違約或賠償等其他法律事實爭執，在該等事
      實爭執未確定前，依上開勞動基準法之規定、函釋意旨及
      說明，不得由原告單方面逕自扣發薪資，工資應全額直接
      給付勞工，原告主張其已提起並民事損害賠償訴訟及抵銷
      云云，並非可採。
四、綜上所述，原告所訴並無可採，被告以原告違反勞動基準法
    第22條規定，依同法第79條第1項第1款處罰鍰9千元，原處
    分並無違誤，訴願決定予以維持，亦無不合，原告訴請撤銷
    ，為無理由，應予駁回。本件為簡易事件，爰不經言詞辯論
    逕為判決。
據上論結，本件原告之訴為無理由，依行政訴訟法第233條第1項
、第236條、第195條第1項後段、第98條第1項前段，判決如主文
。
中    華    民    國    97    年     5    月    26    日
                臺中高等行政法院第三庭
                                法  官  莊  金  昌
以上正本證明與原本無異。
如不服本判決，應於判決送達後20日內，以本訴訟事件所涉及之
法律見解具有原則性者，始得向本院提出上訴狀並表明上訴理由
，經最高行政法院許可，否則不得上訴；如於本判決宣示後送達
前提起上訴者，應於判決送達後20日內補提上訴理由書（均應依
對造人數提出繕本）。
中    華    民    國    97    年     5    月    26    日
                                書記官  凌  雲  霄


司法院資訊處製作；財團法人民間司法改革基金會備份。
